臺灣高雄地方法院刑事判決　　　　　　 96年度交易字第213號
公　訴　人　臺灣高雄地方法院檢察署檢察官
被　　　告　乙○○
　　　　　　　　　　號
上列被告因過失傷害案件，經檢察官提起公訴（96年度偵字第30
33號及3292號），被告於本院準備程序進行中，就被訴事實為有
罪之陳述，經本院告知簡式審判程序意旨，並聽取公訴人及被告
之意見後，合議庭裁定由受命法官獨任進行簡式審判程序審理，
本院判決如下：
    主  文
乙○○服用酒類，不能安全駕駛動力交通工具而駕駛，處有期徒
刑參月；又犯過失致人於死罪，處有期徒刑捌月。應執行有期徒
刑拾月。緩刑參年。
    事  實
一、乙○○於民國96年1 月3 日11時許，在高雄縣路竹鄉○○路
    61號與人飲酒至同日13時許結束後，其明知飲酒後已達不能
    安全駕駛動力交通工具自小客車之程度，竟仍駕駛車號VY-0
    375 號自用小客車，欲返回其位在高雄縣湖內鄉之住處，於
    當日15時30分許，其沿高雄縣路竹鄉竹滬村限速40公里之華
    正路由東往西方向行駛，行經該路268 號前，本應注意駕駛
    車輛行車速度應依標誌標線之規定，並應注意車前狀況，隨
    時採取必要之安全措施，而依當時係日間且天候晴朗、柏油
    路面乾燥、無缺陷及障礙物、視距良好，並無不能注意之情
    事，適有杜朝輕騎乘車號VYN-417 號輕機車，沿華正路慢車
    道同由東往西方向行駛時，欲逆向迴轉行駛而斜穿越馬路，
    乙○○疏於注意車前狀況，並猶以時速6 、70公里之時速行
    進，而因酒後反應及控制方向之能力變差，致其汽車之前車
    頭，撞及杜朝輕機車左側車身，致杜朝輕人車倒地，因而受
    有頭部外傷、頭皮撕裂傷併頭顱骨骨折、蜘蛛膜下腔出血、
    顱內出血、氣腦、骨盆挫傷及左肘撕裂傷等傷害，於送醫急
    救後仍不治死亡。被告於肇事後，立刻打電話叫救護車並報
    警，於有偵查犯罪職權之機關或公務員發覺前，主動向據報
    到場處理之高雄縣政府警察局湖內分局竹滬派出所警員坦承
    肇事，並願接受裁判。警方據報前往現場對乙○○實施呼氣
    酒精濃度檢測，酒測值達每公升0.51毫克，而查獲上情。
二、案經杜朝輕之子甲○○提出告訴暨高雄縣政府警察局湖內分
    局報請臺灣高雄地方法院檢察署檢察官偵查起訴。
    理  由
一、按本件被告傅明和所犯均係死刑、無期徒刑、最輕本刑為3
    年以上有期徒刑以外之罪，其於準備程序就前揭被訴事實為
    有罪之陳述，經受命法官告知簡式審判程序之旨，並聽取其
    與公訴人之意見後，本院認無不得或不宜改依簡式審判程序
    進行之處，爰依刑事訴訟法第273 之1 第1 項，裁定本件由
    受命法官獨任進行簡式審判程序，合先敘明。
二、上揭事實，業據被告於本院審理時坦承不諱，核與告訴人甲
    ○○之指述情節相符，並有道路交通事故調查報告表（一）
    、（二）、道路交通事故現場圖、現場照片45張、道路交通
    事故初步分析研判表、酒精濃度測定值單、酒醉駕駛違反刑
    法第185 條之3 案件觀察記錄表、舉發違反道路交通管理事
    件通知單、財團法人義大醫院診斷證明書等資料在卷可稽。
    又被害人杜朝輕因本件車禍死亡一事，亦據臺灣高雄地方法
    院檢察署檢察官督同法醫師相驗屬實，並製有勘驗筆錄、相
    驗屍體證明書、法醫驗斷書等附卷可稽，綜上：
  (一)酒後駕駛犯行部分：
    除被告上開自白外，並有舉發違反道路交通管理事件通知單
    、酒精濃度測定值單、刑法第185 條之3 案件測試觀察紀錄
    表各1 份在卷可稽；按刑法第185 條之3 係抽象危險犯，非
    實害犯，行為人客觀上已達不能安全駕駛之程度，且主觀上
    知其飲酒可能造成不能安全駕駛結果，竟仍放任自己駕駛，
    即應認有故意，而該當該罪。至於是否達「不能安全駕駛之
    程度」之認定，應依具體個案之實際情形判斷之，依目前醫
    學一致見解，吐氣酒精濃度達每公升0.25毫克以上時，將使
    駕駛人產生複雜之技巧障礙、駕駛能力變壞之行為表現，肇
    事比率比一般未飲酒時高出2 倍；吐氣酒精濃度達每公升
    0.5 毫克以上時，將使駕駛人產生說話含糊、腳步不穩之行
    為表現，肇事比率比一般未飲酒時高出7 倍以上。本件被告
    呼氣酒精濃度含量高達每公升0.51毫克，已逾法定之每公升
    0.25毫克之最高限制，有上開酒精濃度測定值單在卷可稽，
    足認被告因飲酒已至駕駛技巧障礙，視覺及行為反應能力減
    低，而達不能安全駕駛動力交通工具無疑；況被告於前揭時
    、地駕駛汽車，竟疏於注意車前狀況，並酒後超速駕駛，以
    致其汽車之前車頭撞及杜朝輕機車左側車身，致杜朝輕人車
    倒地受傷致死而肇事之事實，業據被告坦認於前，且有上開
    道路交通事故現場圖等資料可資證明，則由被告酒後未能妥
    適駕控該車，致生本件車禍，益證其酒醉程度確實已喪失安
    全駕駛操控動力交通工具之能力。從而，本案就被告酒後駕
    駛之犯行，事證已明，洵堪認定。
  (二)過失致死犯行部分：
  1.除被告已自承過失致死犯行於前外，復有道路交通事故現場
    圖、道路交通事故調查報告表 (一)、 (二)、道路交通事故
    初步分析研判表、診斷證明書、臺灣高雄地方法院檢察署相
    驗屍體證明書各1 份、現場照片45張等在卷足憑；而被告於
    前揭時、地駕駛前確有飲酒，且吐氣之酒精濃度達每公升0.
    51毫克一節，亦有其酒精濃度測定值單、舉發違反道路交通
    管理事件通知單各1 紙附卷可稽；又被害人杜朝輕因本件車
    禍死亡，亦經檢察官相驗屬實，製有勘驗筆錄、相驗屍體證
    明書、法醫驗斷書可憑，足見被害人確因本件車禍而死亡。
  2.按「行車速度，依速限標誌或標線之規定... 」、「汽車行
    駛時，駕駛人應注意車前狀況及兩車併行之間隔，並隨時採
    取必要之安全措施。」、「汽車駕駛人飲用酒類後，其吐氣
    所含酒精濃度超過每公升0.25毫克以上者，不得駕車。」道
    路交通安全規則第93條第1 項、94條第3 項、102 條第1 項
    第2 款、第114 條第2 款分別定有明文。經查：上開肇事地
    點之華正路限速40公里，被告竟超速行駛，並因酒後駕車而
    未注意車前狀況，係肇事主因等情，有上開道路交通事故現
    場圖、道路交通事故調查表 (一)、 道路交通事故初步研判
    表可稽；且依當時係日間且天候晴朗、柏油路面乾燥、無缺
    陷及障礙物、視距良好之事實，亦有上開道路交通事故調查
    報告表 (一)之 記載明確，是其顯無不能注意之情事存在；
    而其於肇事後經承辦員警測試吐氣後之酒精濃度亦超過法定
    標準之每公升0.25毫克，達每公升0.51毫克，亦如前述，足
    見被告酒後已嚴重影響其駕駛之操控及判斷能力，而致其駕
    駛能力之降低不及反應，致其前車頭撞擊杜朝輕機車之左側
    車身，使其人車倒地，受有如事實欄所示之傷害而不治死亡
    ，被告之過失，顯屬明確；又被害人因本件車禍死亡，與被
    告之過失行為間有相當因果關係；從而，本件罪證明確，被
    告自白與事實相符，犯行已堪認定，應予依法論科。
三、核被告所為，係犯刑法第185 條之3 之酒後駕駛及同法第
    276 條第1 項過失致死等罪。其酒醉駕車之行為，因而致被
    害人杜朝輕死亡，應依道路交通管理處罰條例第86條第1 項
    規定，就其過失致死罪部分加重其刑。被告所犯上開2 罪，
    犯意各別，行為互殊，犯罪構成要件不同，應予分論併罰。
    又被告於肇事後未被有偵查犯罪職權之機關或公務員發覺前
    ，即主動向據報到場處理之高雄縣政府警察局湖內分局竹滬
    派出所警員吳旭玄坦承肇事，有本院96年3 月9 日所製之電
    話紀錄表附卷可參 (本院審卷第11頁)， 係對於未被發覺之
    罪自首而接受裁判，已符合自首之規定，爰依刑法第62條前
    段規定減輕其刑。爰審酌被告於飲酒後酒精濃度達每公升
    0.51毫克之情況下，仍貿然駕駛汽車，行駛於公眾往來之道
    路上，無視於公眾生命財產安全之情狀，且因其疏失致被害
    人死亡，造成被害人家屬永遠無法抹滅之傷害，所受之痛苦
    至深且鉅，惟念及被告犯罪後坦承犯行，犯罪後態度良好，
    與被害人家屬達成和解，並已全數賠償300 萬元，有高雄縣
    路竹鄉調解委員會調解書附卷（見本院卷第29-30 頁）可憑
    等一切情狀，分別量處如主文所示之刑，並定其應執行刑，
    以示懲儆。又查被告前未曾受有期徒刑以上刑之宣告，有臺
    灣高等法院被告前案紀錄表在卷可按，其因一時疏失，致為
    本件犯行，其犯後坦承犯行，已見悔意，復與被害人家屬達
    成和解，被告經此次教訓，當知所警惕，信無再犯之虞，本
    院認前開對被告所宣告之刑，以暫不執行為適當，爰併宣告
    緩刑3 年，以啟自新。另本院參酌被告係過失犯罪，並業已
    賠償被害人家屬等情，認尚無對被告所宣告之緩刑附加負擔
    之必要，附此敘明。
據上論斷，應依刑事訴訟法第299條第1項前段、第273條之1第1項
，道路交通管理處罰條例第86條第1項，刑法第185條之3、第276
條第1 項、第62條前段、第51條第5 款、第74條第1 項第1 款，
判決如主文。
本案經檢察官劉慕珊到庭執行職務。
中　　華　　民　　國　　96　　年　　3 　　月　　28　　日
                  交通法庭   法  官  張茹棻
以上正本證明與原本無異。
如不服本判決，應於判決送達後10日內，向本院提出上訴狀。
中　　華　　民　　國　　96　　年　　3 　　月　　28　　日
                             書記官  陳惠玲
附錄本判決論罪法條：
刑法第 185條之3：
服用毒品、麻醉藥品、酒類或其他相類之物，不能安全駕駛動力
交通工具而駕駛者，處1年以下有期徒刑、拘役或3萬元以下罰金
。
刑法第276條第1項：
因過失致人於死者，處2 年以下有期徒刑、拘役或2 千元以下罰
金。
